【裁判字號】    98,訴,320
【裁判日期】    980330
【裁判案由】    違反毒品危害防制條例
【裁判全文】
臺灣彰化地方法院刑事判決               98年度訴字第320號
公  訴  人  臺灣彰化地方法院檢察署檢察官
被      告  甲○○
上列被告因違反毒品危害防制條例案件，經臺灣臺中地方法院檢
察署檢察官提起公訴（97年度毒偵字第3208號），嗣經臺灣臺中
地方法院判決移轉管轄而由本院受理，本院依簡式審判程序判決
如下：
    主  文
甲○○所犯如附表所示之罪，應處如附表所示之刑。主刑部分應
執行有期徒刑拾月。
    犯 罪 事 實
一、甲○○前於民國89年間，因轉讓第二級毒品案件，經本院以
    90年度訴字第347 號判決判處有期徒刑1 年，嗣經上訴後，
    臺灣高等法院臺中分院以91年度上訴字第120 號判決駁回上
    訴而告確定；又於91年間因施用第二級毒品案件，經臺灣臺
    中地方法院以91年度易字第3137號判決判處有期徒刑7 月確
    定，上開2 罪接續執行，於93年11月16日因縮刑期滿執行完
    畢。另其曾於88年間因施用毒品案件，經依裁定令入勒戒處
    所觀察勒戒後，認有繼續施用毒品之傾向，再經本院以89年
    度毒聲字第296 號裁定令入戒治處所施以強制戒治，因成效
    經評定合格，經本院裁定以89年度毒聲字第3407號裁定停止
    戒治，所餘戒治期間付保護管束，嗣後再經本院以89年度毒
    聲字第4961號裁定撤銷停止戒治令入戒治處所，執行所餘之
    強制戒治期間，已於90年5 月15日強制戒治執行完畢釋放。
    其復於前開強制戒治期滿釋放後5 年內之91年間，再因施用
    第二級毒品案件，經臺灣臺中地方法院以91年度易字第3137
    號判決判處有期徒刑7 月確定。詎其仍未戒除毒癮，復基於
    施用第一級毒品海洛因及第二級毒品甲基安非他命之各別犯
    意，於附表所示之時間、地點，分別以附表所示之施用方式
    ，施用第一級毒品海洛因1 次及第二級毒品甲基安非他命 1
    次。嗣因附表所示之查獲經過始查知上情。
二、案經臺中縣警察局報告臺灣臺中地方法院檢察署檢察官偵查
    後向臺灣臺中地方法院起訴，復經臺灣臺中地方法院以管轄
    錯誤為由判決移轉管轄至本院。
    理  由
一、被告甲○○於本院準備程序中，就上揭犯罪事實均為有罪之
    陳述，且所犯係死刑、無期徒刑、最輕本刑為3 年以上有期
    徒刑以外之罪，經本院合議庭依刑事訴訟法第273 條之1 第
    1 項之規定，裁定由受命法官1 人獨任進行簡式審判程序，
    先予敘明。
二、按毒品危害防制條例於92年7 月9 日修正公布，自93年1 月
    9 日施行，其中第20條、第23條將施用毒品之刑事處遇程序
    ，區分為「初犯」及「5 年內再犯」、「5 年後再犯」。依
    其立法理由之說明：「初犯」，經觀察勒戒或強制戒治後，
    應為不起訴處分或不付審理之裁定；經觀察勒戒或強制戒治
    執行完畢釋放後，「5 年內再犯」者，因其再犯率甚高，原
    實施之觀察勒戒及強制戒治既已無法收其實效，爰依法追訴
    或裁定交付審理。至於經觀察勒戒或強制戒治執行完畢釋放
    後，「5 年後再犯」者，前所實施之觀察勒戒或強制戒治已
    足以遮斷其施用毒品之毒癮，為期自新及協助其斷除毒癮，
    仍適用「初犯」規定，先經觀察勒戒或強制戒治之程序。從
    而依修正後之規定，僅限於「初犯」及「5 年後再犯」二種
    情形，始應先經觀察勒戒或強制戒治程序。倘被告於5 年內
    已再犯，經依法追訴處罰，縱其第3 次（或第3 次以上）再
    度施用毒品之時間，在初犯經觀察勒戒或強制戒治執行完畢
    釋放5 年以後，已不合於「5 年後再犯」之規定，且因已於
    「5 年內再犯」，顯見其再犯率甚高，原實施觀察、勒戒或
    強制戒治，已無法收其實效，即應依該條例第10條處罰（最
    高法院95年度第7 次刑事庭會議決議第2 點參照）。被告於
    88年間，因施用毒品案件，經依裁定令入勒戒處所觀察勒戒
    後，認有繼續施用毒品之傾向，再經本院以89年度毒聲字第
    296 號裁定令入戒治處所施以強制戒治，因成效經評定合格
    ，經本院裁定以89年度毒聲字第3407號裁定停止戒治，所餘
    戒治期間付保護管束，嗣後再經本院以89年度毒聲字第4961
    號裁定撤銷停止戒治令入戒治處所，執行所餘之強制戒治期
    間，已於90年5 月15日強制戒治執行完畢釋放。其復於前開
    強制戒治期滿釋放後5 年內之91年間，再因施用第二級毒品
    案件，經臺灣臺中地方法院以91年度易字第3137號判決判處
    有期徒刑7 月確定等情，有臺灣彰化地方法院檢察署刑案資
    料查註紀錄表及臺灣高等法院被告前案紀錄表各 1紙在卷可
    憑，而被告本案上開施用第一級毒品海洛因及第二級毒品甲
    基安非他命之犯行，雖係在前次強制戒治執行完畢5 年後所
    犯，惟被告於上開強制戒治執行完畢5 年內，曾再犯施用毒
    品之罪經法院宣示判決並確定，已詳述如前，顯見其並非於
    強制戒治執行完畢後5 年內均無任何施用毒品之犯行，且其
    既已於強制戒治執行完畢5 年內再犯施用毒品之罪，已符合
    毒品危害防制條第23條第2 項所定之追訴要件，揆諸前開毒
    品危害防制條例條文及說明，被告所為本件施用第一、二級
    毒品海洛因及甲基安非他命之犯行，即無「初犯」規定之適
    用，自毋須再重新施予觀察、勒戒或強制戒制之處遇程序，
    而應直接訴追處罰。
三、上揭犯罪事實，業據被告於警詢、偵訊及本院審理時坦承不
    諱，且被告於97年6 月20日為警採集之尿液，經送驗結果，
    確呈嗎啡及甲基安非命陽性反應，此有臺中縣警察局刑警大
    隊偵五隊委託檢驗尿液代號真實姓名對照表、中山醫學大學
    附設醫院檢驗科藥物檢測中心97年6 月26日實驗編號000000
    0 號尿液檢驗報告各1 紙附卷可稽（見臺中縣警察局中縣警
    刑大偵五字第097009497 號卷第22頁、臺灣臺中地方法院檢
    察署97年度毒偵字第3208號卷第19頁），並有注射針筒2 支
    、海洛因1 包（淨重1.85公克）扣案可資佐證，又上開扣案
    之毒品，經檢驗結果，確係海洛因（淨重1.85公克），亦有
    法務部調查局濫用藥物實驗室鑑定書1 紙在卷可憑（見臺灣
    臺中地方法院97年度訴字第3058號卷第18-1頁），足認被告
    之自白應與事實相符，堪以採信。本件事證明確，被告犯行
    洵堪認定，應依法論科。
四、核被告所為，係犯毒品危害防制條例第10條第1 項之施用第
    一級、第二級毒品罪。被告持有第一、二級毒品進而施用，
    其持有第一、二級毒品之低度行為，應各為其施用第一、二
    級毒品之高度行為所吸收，不另論罪。被告所犯上開2 罪，
    犯意有別，行為互殊，應予分論併罰。又被告於89年間，因
    轉讓第二級毒品案件，經本院以90年度訴字第347 號判決判
    處有期徒刑1 年，嗣經上訴後，臺灣高等法院臺中分院以91
    年度上訴字第120 號判決駁回上訴而告確定；又於91年間因
    施用第二級毒品案件，經臺中地方法院以91年度易字第3137
    號判決判處有期徒刑7 月確定，上開2 罪接續執行，於93年
    11月16日因縮刑期滿執行完畢等情，有臺灣高等法院被告前
    案紀錄表存卷可參，其於有期徒刑執行完畢後5 年內又故意
    再犯本案之2 罪，均為累犯，均應依刑法第47條第1 項規定
    ，各加重其刑。爰審酌被告曾因施用毒品經送觀察、勒戒及
    強制戒治，仍未知重警惕，再犯本案之2 罪，足見其雖首經
    觀察、勒戒及強制戒治等治療程序，仍未徹底戒除惡習遠離
    毒害，顯未能善體國家設置觀察、勒戒及戒治機構，協助毒
    品施用者戒除毒害之良法美意，惟念及施用毒品本質上係戕
    害自身健康之行為，尚未嚴重破壞社會秩序或侵害他人權益
    ，暨其犯罪之動機、目的、所生危害及犯罪後坦承犯行態度
    良好等一切情狀，分別量處如主文所示之刑，並定其應執行
    刑，以示懲儆。扣案如附表編號1 所示之海洛因1 包，為第
    一級毒品海洛因（驗餘淨重1.85公克），有上開法務部調查
    局濫用藥物實驗室鑑定書1 紙在卷可佐，且業供被告於附表
    編號1 所示時、地施用部分後所剩餘，亦據被告自承在卷，
    應依毒品危害防制條例第18條第1 項前段規定，宣告沒收銷
    燬。又扣案之注射針筒2 支係被告所有，並供被告於附表編
    號1 所示時、地施用第一級毒品犯行所用之物，業據被告供
    述明確，爰依刑法第38條第1 項第2 款宣告沒收。至被告持
    以於附表編號2 所示時、地施用甲基安非他命所使用之玻璃
    球，雖係被告所有，業據被告陳稱在卷，惟該玻璃球並未經
    扣案，且被告亦陳稱該玻璃球已經丟掉等語，亦乏證據足資
    證明該玻璃吸食器尚未滅失，為免執行困難，本院自不為沒
    收之諭知，併此敘明。
據上論斷，應依刑事訴訟法第273 條之1 第1 項、第299 條第 1
項前段，毒品危害防制條例第10條第1 項、第2 項、第18條第 1
項前段，刑法第11條、第47條第1 項、第51條第5 款、第38條第
1 項第2 款，判決如主文。
本案經檢察官王元郁到庭執行職務。
中    華    民    國    98    年    3     月    30    日
                  刑事第八庭  法  官  簡婉倫
以上正本證明與原本無異。
如不服本判決應於收受送達後10日內向本院提出上訴書狀，並應
敘述具體理由；其未敘述上訴理由者，應於上訴期間屆滿後20日
內向本院補提理由書 (均須按他造當事人之人數附繕本)「切勿
逕送上級法院」。
中    華    民    國    98    年    3     月    30    日
                              書記官  林盛輝
附錄本案論罪科刑法條全文：
毒品危害防制條例第10條
施用第一級毒品者，處 6 月以上 5 年以下有期徒刑。
施用第二級毒品者，處 3 年以下有期徒刑。
附表
┌─┬────┬───────┬───────┬───────────────┬───────────┐
│編│ 時  間 │  地      點  │  施 用 方 式 │     查    獲    經    過     │   應 處 之 罪 刑     │
│號│        │              │              │                              │                      │
├─┼────┼───────┼───────┼───────────────┼───────────┤
│1 │97年 6月│彰化縣彰化市金│以將海洛因摻水│嗣因甲○○之友人張登堯另案經臺│甲○○施用第一級毒品，│
│  │18日晚上│馬路旁某處    │置入其所有針筒│灣臺中地方法院核發拘票，由司法│累犯，處有期徒刑柒月。│
│  │6時許   │              │內注射方式    │警察於97年6月19日晚上9時許，在│扣案之注射針筒貳支沒收│
│  │        │              │              │臺中市崇德拖吊場進行拘提，適張│；扣案之海洛因壹包（驗│
│  │        │              │              │耀仁騎乘機車搭載張登堯至上開地│餘淨重壹點捌伍公克），│
│  │        │              │              │點取車，當場並查扣其所有，供其│沒收銷燬之。          │
│  │        │              │              │於左揭時、地施用海洛因所用之注│                      │
│  │        │              │              │射針筒2支，及已取用部分後所剩 │                      │
│  │        │              │              │餘之海洛因1包（驗餘淨重 1.85公│                      │
│  │        │              │              │克），且經警對其採尿送驗後，呈│                      │
│  │        │              │              │嗎啡及甲基安非他命陽性反應，而│                      │
│  │        │              │              │查知前情。                    │                      │
├─┼────┼───────┼───────┼───────────────┼───────────┤
│1 │上揭施用│彰化縣彰化市金│以將甲基安非他│嗣因甲○○之友人張登堯另案經臺│甲○○施用第二級毒品，│
│  │海洛因後│馬路旁某處    │命置於其所有之│灣臺中地方法院核發拘票，由司法│累犯，處有期徒刑伍月。│
│  │之同日稍│              │玻璃球內，下方│警察於97年6月19日晚上9時許，在│                      │
│  │晚某時  │              │以火燒烤吸煙方│臺中市崇德拖吊場進行拘提，適張│                      │
│  │        │              │式（該玻璃球業│耀仁騎乘機車搭載張登堯至上開地│                      │
│  │        │              │已丟棄）      │點取車，當場並查扣其所有，與左│                      │
│  │        │              │              │揭施用甲基安非他命無關之注射針│                      │
│  │        │              │              │筒2支及海洛因1包（驗餘淨重1.85│                      │
│  │        │              │              │）。經警對其採尿送驗後，呈嗎啡│                      │
│  │        │              │              │及甲基安非他命陽性反應，而查知│                      │
│  │        │              │              │前情。                        │                      │
└─┴────┴───────┴───────┴───────────────┴───────────┘


司法院資訊處製作；財團法人民間司法改革基金會備份。
